---
title: "Analiza gospodarskega pomena turizma in analiza najbolj obiskanih držav"
author: "Anamarija Mijatović"
output:
  html_document: default
  pdf_document:
    includes:
      in_header: lib/styles.sty
    latex_engine: xelatex
---

```{r setup, echo=FALSE, results='hide', message=FALSE, warning=FALSE}
# Če želimo nastaviti pisave v PDF-ju, odkomentiramo
# in sledimo navodilom v programu.
#source("fontconfig.r", encoding = "UTF-8")

# Uvoz vseh potrebnih knjižnic
source("lib/libraries.r", encoding = "UTF-8")
```

# Izbira teme
Analiza gospodarskega pomena turizma in analiza najbolj obiskanih držav

Analizirala bom celotni doprinos turizma BDP-ju in zaposlenosti za posamezne države. Tako bom izvedela katera država je najbolj odvisna od turizma. Prav tako pa bom analizirala vhodni turizem za posamezne države, torej kolikšno število ljudi obišče posamezno državo in s tem bom izvedela katera država je najbolj obiskana.

Podatke sem dobila na: 

* http://knoema.com/WTTC2015/world-travel-and-tourism-council-data-2015 
* http://knoema.com/TOURISM_INBOUND/inbound-tourism
* http://data.worldbank.org/indicator/ST.INT.ARVL

***

# Obdelava, uvoz in čiščenje podatkov

```{r uvoz, echo=FALSE, include=FALSE}
source("uvoz/uvoz.r", encoding = "UTF-8")
```

Uvozila sem podatke o turizmu za različne države s spletnih strani Knoema.com in WorldBank. Spremenljivko "delež zaposlenih v turizmu(%)"  sem uvozila v obliki CSV, "delež BDP-ja,ki ga predstavlja turizem" pa v obliki XLSX. Podatke o deležu in vrednosti državne potrošnje in investicij v turizem pa sem uvozila v formatu JSON. Vse te spremenljivke so shranjene v tabeli z imenom "tabela". Prav tako sem uvozila podatke o številu turistov ki so obiskali posamezno državo za leto 2011, 2012 in 2013. Te podatke sem uvozila v obliki HTML in so shranjeni v tabeli z imenom  "vstop".
Poglejmo si začetka obeh uvoženih razpredelnic.

```{r razpredelnice}
kable(head(tabela))

```

Tabela z imenom "tabela" je sestavljena iz 4 komponent, ki vplivajo na gospodarstvo posamezne države (BDP,potrošnja,investicije in zaposlenost) v odvisnosti od turizma. Vse 4 spremenljivke so izražene kot delež celotne komponente (tj. kot delež celotnega BDP-ja / potrošnje/ investicij/ zaposlenosti), zraven pa sta dodani še vrednosti državne potrošnje/ investicije v turizem v bilionih $.

```{r graf1, echo=FALSE, fig.align='center', fig.cap='Drzave ki imajo največji delez BDP-ja ki ga predstavlja turizem (%)'}
ggplot(data=najvec_BDP , aes(x=`Delez BDP-ja ki ga predstavlja turizem (%)`,y=Drzava))+ geom_point(aes(size= `Delez BDP-ja ki ga predstavlja turizem (%)`),colour="red")
```

Iz grafa razberemo katerih 10 držav ima največji delež BDp-ja, ki ga predstavlja turizem. Vidimo da daleč največji delež ima otoška država v Karibih- Antigva in Barbuda. Opazimo da so to predvsem otoške države, za katere je bilo pričakovati da je turizem eden izmd glavnih dejavnosti.

```{r graf2, echo=FALSE, fig.align='center', fig.cap='Drzave,ki imajo najmanjsi delez BDP-ja ki ga predstavlja turizem (%)'}
ggplot(data=najmanj_BDP , aes(x=`Delez BDP-ja ki ga predstavlja turizem (%)`,y=Drzava)) + geom_point(aes(colour= `Delez BDP-ja ki ga predstavlja turizem (%)`),size=4)
```

Iz grafa razberemo katerih 10 držav ima najmanjši delez BDP-ja, ki ga predstavlja turizem. Med njimi izstopa Demokratična republika Kongo, kjer turizem predstavlja le 1.8% BDP-ja. Opazimo da so to predvsem nerazvite države, ki imajo zelo malo stvari za ponuditi turistom.


```{r graf3, echo=FALSE, fig.align='center', fig.cap='Drzave,ki imajo najvec zaposlenih v turizmu (%)'}
ggplot(data=najvec_zaposlenih , aes(x=Drzava,y=`Število zaposlenih v turizmu(%)`))+ geom_bar(stat = "identity",aes(fill=Drzava))
```

Graf nam prikazuje 10 držav, pri katerih je največji procent zaposlenih v turizmu. Opazimo da so države skoraj iste kot v grafu ki prikazuje največji delež BDP-ja. To smo na nek način tudi pričakovali, saj je logično da države, ki so najbolj odvisne od turizma in "živijo" od turizma, bode imele največ zaposlenih v turizmu. Na novo se pojavi le Hrvaška, ki edina izmed teh 10-ih držav ni otoška država. Sejšeli so pa tisti ki so nastopili v grafu Delež BDP-ja in jih tukaj ni. Največji procent zaposlenih imajo Bahami sledi pa jim otoška država Antigva in Barbuda. 

```{r graf4, echo=FALSE, fig.align='center', fig.cap='Drzave,ki imajo najmanj zaposlenih v turizmu (%)'}
ggplot(data=najmanj_zaposlenih , aes(x=Drzava,y=`Število zaposlenih v turizmu(%)`))+ geom_bar(stat = "identity",aes(fill=Drzava))

```


Drugi graf nam prikazuje 10 držav, ki imajo najmanjši procent zaposlenih v turizmu.Tukaj pa opazimo da ni toliko držav istih kot pri grafu "najmanjši delež BDP-ja". Najmanj zaposlenih v turizmu imata Moldavija(2%) in Uzbekistan(2,5%).



Tabela vstop pa kot sem že zgoraj omenila prikazuje številu turistov ki so obiskali posamezno državo za leto 2011, 2012 in 2013.


***

# Analiza in vizualizacija podatkov

```{r vizualizacija, echo=FALSE}
#source("vizualizacija/vizualizacija.r", encoding = "UTF-8")
```

Slika \ref{fig:zemljevid} prikazuje povprečno velikost družine za vsako občino.

```{r zemljevid, echo=FALSE, fig.align='center', fig.cap='Zemljevid povprečnega števila otrok v družini'}
#n <- 100
#barve <- topo.colors(n)[1+(n-1)*(druzine$povprecje-min.povprecje)/(max.povprecje-min.povprecje)]
#plot(zemljevid, col = barve)
#title("Povprečno število otrok v družini")
```

***

# Napredna analiza podatkov

```{r analiza, echo=FALSE}
#source("analiza/analiza.r", encoding = "UTF-8")
```

Slika \ref{fig:graf} prikazuje povezavo med številom naselij in površino občine.

```{r graf, echo=FALSE, fig.align='center', fig.cap='Povezava med številom naselij in površino občine'}
#plot(obcine[[1]], obcine[[4]],
     #main = "Število naselij glede na površino občine",
     #xlab = expression("Površina (km"^2 * ")"),
     #ylab = "Št. naselij",
     #col = barve[obcine[[7]]],
     #pch = 18)
#legend("topright", legend = names(barve), col = barve,
      # pch = 18, cex = 0.5, bg = "white")
```

***