---
title: "Analiza gospodarskega pomena turizma in analiza najbolj obiskanih drzav"
author: "Anamarija Mijatovic"
output:
  word_document: default
  pdf_document:
    includes:
      in_header: lib/styles.sty
    latex_engine: xelatex
  html_document: default
---


```{r setup, echo=FALSE, results='hide', message=FALSE, warning=FALSE}
# Če želimo nastaviti pisave v PDF-ju, odkomentiramo
# in sledimo navodilom v programu.
#source("fontconfig.r", encoding = "UTF-8")

# Uvoz vseh potrebnih knjižnic
source("lib/libraries.r", encoding = "UTF-8")
```

# Analiza gospodarskega pomena turizma in analiza najbolj obiskanih držav

Analizirala bom celotni doprinos turizma BDP-ju in zaposlenosti za posamezne države. Tako bom izvedela katera država je najbolj odvisna od turizma. Prav tako pa bom analizirala vhodni turizem za posamezne države, torej kolikšno število ljudi je obiskalo posamezno državo in s tem bom izvedela katera država je najbolj obiskana.

Podatke sem dobila na: 

* http://knoema.com/WTTC2015/world-travel-and-tourism-council-data-2015 
* http://knoema.com/TOURISM_INBOUND/inbound-tourism
* http://data.worldbank.org/indicator/ST.INT.ARVL


***
***

# Obdelava, uvoz in čiščenje podatkov

```{r uvoz, echo=FALSE, include=FALSE}
source("uvoz/uvoz.r", encoding = "UTF-8")
```

Uvozila sem podatke o turizmu za različne države s spletnih strani Knoema.com in WorldBank. 
Tabelo, ki prikazuje doprinos BDP-ju in tabelo, ki prikazuje doprinos turizmu sem uvozila kot CSV.
Druga tabela nam prikazuje število turistov, ki so obiskali posamezno državo v letih 2012,2013 in 2014. Podatke za 2014 sem uvozila kot CSV, za leti 2012 in 2013 pa kot HTML s spletne strani WorldBank-a.

Iz uvoženih tabel sem izbrisala nepotrebne stolpce, stolpce preimenovala v slovenščino, spremenila vrednosti praznih nizov v NA, tako da sm na koncu dobile tri urejene tabele, ki imajo takšne stolpce:

Prva tabela:

* Drzava
* enota (vrednosti so izražene v procentih ali US$ bn)
* Leto (podatki so za leta 2012,2013,2014)
* Direktni doprinos BDP-ju
* Totalni doprinos BDP-ju
* Delez investicij v turizem
* Potrosnja turistov

Druga tabela:

* Drzava
* enota (vrednosti so izražene v procentih ali tisočih)
* Leto (podatki so za leta 2012,2013,2014)
* Direkten doprinos zaposlenosti 
* Totalni doprinos zaposlenosti

Tretja tabela:

* Drzava
* Leto (podatki so za leta 2012,2013,2014)
* Stevilo turistov

Oglejmo si kako izgledajo tabele:

```{r razpredelnice}
kable(head(tabela))
kable(head(zaposlenost))
kable(head(vstop2))

```

***

# Analiza in vizualizacija podatkov

```{r vizualizacija, echo=FALSE}
source("vizualizacija/vizualizacija.r", encoding = "UTF-8")
```

```{r zemljevid, echo=FALSE}
source("lib/uvozi.zemljevid.r", encoding = "UTF-8")
```

```{r zemljevid1, echo=FALSE}
print(map1)
```

Zemljevid prikazuje Evropo, z barvo je označen totalni doprinos BDP-ju od turizma. Vidimo da največji delež ima Hrvaška, sledijo pa ji Črna gora, Islandija, Španija in Grčija.


```{r graf1, echo=FALSE,  fig.align='center', fig.cap='Drzave ki imajo največji delez BDP-ja ki ga predstavlja turizem (%)'}
ggplot(data=najvec.BDPdirektni , aes(Drzava,`Direktni doprinos BDP-ju`))+ geom_bar(stat = "identity",aes(fill=Leto),position = "dodge") +xlab("Drzave") +ylab('Direktni doprinos BDP-ju')
```

Iz grafa razberemo da Aruba, Antigva in Barbuda, Sejšeli, Vanatu in Maldivi in  imajo največji totalni doprinos BDP-ju in sicer vse države imajo okoli 50%. Opazimo da so to predvsem otoške države, za katere je znažilno da so najbolj odvisne od turizma in da jim je turizem glavna gospodarka aktivnost.

```{r graf2, echo=FALSE,  fig.align='center', fig.cap='Totalni doprinos BDP-ju'}
ggplot(data=najvec.BDPtotalni , aes(Drzava,`Totalni doprinos BDP-ju`))+ geom_bar(stat = "identity",aes(fill=Leto),position = "dodge") +xlab("Drzave") +ylab('Totalni doprinos BDP-ju')
```
V tem grafu pa je prikazan direktni doprinos turizma BDP-ju. Vidimo da so države iste kot v prejšnem grafu, na novo so le Bahami. Razlika med direktnim in totalni doprinosom turizma je, da direktni doprinos upošteva le dohodke, ki jih direktno porabijo turisti (za plačanje hotelov, nakupi suvenirjev, plačilo v restevracijah,itd.) v državi. Totalni doprinos pa upošteva še davke in dajatve na izdatke in storitve, ki jih uporabljajo turisti. Totalni doprinos je bolj pomemben za analiziranje odviisnosti države od turizma, saj vključuje vse prihodke s strani turizma. 

```{r graf3, echo=FALSE, fig.align='center', fig.cap='Doprinos zaposlenosti'}
ggplot(data=najvec.zaposlenostt , aes(Drzava,najvec.zaposlenostt$`Totalni doprinos zaposlenosti`))+ geom_bar(stat = "identity",aes(fill=Leto),position = "dodge") +xlab("Drzave") +ylab('Totalni doprinos zaposlenosti')
```

Graf nam prikazuje 5 držav, pri katerih je največji procent zaposlenih v turizmu. Opazimo da so države iste kot v grafu, ki prikazuje največji delež BDP-ja. To smo na nek način tudi pričakovali, saj je logično da države, ki so najbolj odvisne od turizma in "živijo" od turizma, bode imele največ zaposlenih v turizmu. Največji procent zaposlenih ima tako kot pri BDP-ju Aruba.


```{r graf5, echo=FALSE, fig.align='center', fig.cap='Drzave,ki najvec vlozijo v turizem'}
ggplot(data= najvec.investicij, aes(x=Drzava,y= ((`Delez investicij v turizem`)))) +geom_bar(stat = "identity",aes(fill=Leto),position = "dodge")+ theme(axis.text.x = element_text(angle = 90, vjust = 0.5, hjust = 1)) +xlab("Drzave") +ylab('Delez investicij v turizem')
```


V grafu vidimo 5 držav, ki največjo količino denarja investirajo v turizem. Med njimi sta daleč vodilni ZDA (leta 2014 je vložila kar 178.384 miljard$ ) in Kitajska, ki je v letu 2014 investirala 133.159 miljard$ v turizem.
Iz tabele lahko razberemo da ZDA predstavlja tolikšna vsota denarja le 6.3% celotnih investicij, Kitajski pa 2.8%.

```{r graf6, echo=FALSE, fig.align='center', fig.cap='Drzave,v katerih turisti najvec trosijo'}
ggplot(data= najvec.potrosnjev, aes(Drzava,`Potrosnja turistov`)) +geom_bar(stat = "identity",aes(fill=Leto),position = "dodge")+ theme(axis.text.x = element_text(angle = 90, vjust = 0.5, hjust = 1)) +xlab("Drzave") +ylab('Potrosnja turistov')
```

Iz grafa vidimo v katerih državah turisti zapravijo največ denarja, med njimi daleč vodilne so ZDA.V "TOP 5" pa se še uvrščajo Kitajska, Francija, Španija in Nemčija. V naslednjem zamljevidu bomo videli da so to tudi najbolj obiskane države.

```{r zemljevid2, echo=FALSE}
print(map2)
```


Zemljevid je narisan za leto 2013. Opazimo da najbolj obiskane države so bile Francija (z več kot 80 miljonov turistov), ZDA, Kitajska, Španija, Nemčija. In še graf, v kateremu bomo bolj točno videli kolikšno število ljudi vsakoletno obišče te države.

```{r graf7, echo=FALSE, fig.align='center', fig.cap='Najvec turistov'}
ggplot(data= najvec.vstop, aes(Drzava,`Stevilo turistov`)) +geom_bar(stat = "identity",aes(fill=Leto),position = "dodge")+ theme(axis.text.x = element_text(angle = 90, vjust = 0.5, hjust = 1)) +xlab("Drzave") +ylab('Stevilo turistov')
```

Poglejmo si še podatke za Slovenijo:

```{r razpredelnice2}
kable(Slovenija)
kable(slozaposlenost)
```

V Sloveniji predstavlja turizem povprečno 3,5% BDP-ja , skupni delež turizma pa je približno 13% BDP-ja.Turistična industrija zaposluje povprečno 4.% kar je 31500 ljudi,turizem v širšem smislu pa ustvari v povprečju 108000 delovnih mest kar predstavlja 32% od vseh delovnih mest v Sloveniji. Slovenija povprečno investira 13.5% v turizem in sicer okoli 1 miljard $ turisti pa v Sloveniji zapravijo okoli 2 miljardi dolarjev.Upoštevajoč vsa merila, se Slovenija uvršča na 76. mesto po tem, kako pomemben je v gospodarskem smislu turizem. Glede prispevka turizma v BDP pa na 63. mesto.
V spodnji tabeli si lahko ogledamo koliko turistov je obiskalo Slovenijo. V povprečju jo obišče letno okoli 2 miljona turistov.

```{r razpredelnice3}
kable(Slovenija_vstop)
```

***
