---
title: "Analiza gospodarskega pomena turizma in analiza najbolj obiskanih držav"
author: "Anamarija Mijatović"
output:
  html_document: default
  pdf_document:
    includes:
      in_header: lib/styles.sty
    latex_engine: xelatex
---

```{r setup, echo=FALSE, results='hide', message=FALSE, warning=FALSE}
# Če želimo nastaviti pisave v PDF-ju, odkomentiramo
# in sledimo navodilom v programu.
#source("fontconfig.r", encoding = "UTF-8")

# Uvoz vseh potrebnih knjižnic
source("lib/libraries.r", encoding = "UTF-8")
```

# Analiza gospodarskega pomena turizma in analiza najbolj obiskanih držav

Analizirala bom celotni doprinos turizma BDP-ju in zaposlenosti za posamezne države. Tako bom izvedela katera država je najbolj odvisna od turizma. Prav tako pa bom analizirala vhodni turizem za posamezne države, torej kolikšno število ljudi je obiskalo posamezno državo in s tem bom izvedela katera država je najbolj obiskana.

Podatke sem dobila na: 

* http://knoema.com/WTTC2015/world-travel-and-tourism-council-data-2015 
* http://knoema.com/TOURISM_INBOUND/inbound-tourism
* http://data.worldbank.org/indicator/ST.INT.ARVL

***

# Obdelava, uvoz in čiščenje podatkov

```{r uvoz, echo=FALSE, include=FALSE}
source("uvoz/uvoz.r", encoding = "UTF-8")
```

Uvozila sem podatke o turizmu za različne države s spletnih strani Knoema.com in WorldBank. Spremenljivko "delež zaposlenih v turizmu(%)"  sem uvozila v obliki CSV, "delež BDP-ja,ki ga predstavlja turizem" pa v obliki XLSX. Podatke o deležu in vrednosti investicij v turizem pa sem uvozila v formatu JSON. Vse te spremenljivke so shranjene v tabeli z imenom "tabela". Prav tako sem uvozila podatke o številu turistov ki so obiskali posamezno državo za leto 2011, 2012 in 2013. Te podatke sem uvozila v obliki HTML in so shranjeni v tabeli z imenom  "vstop".


Tabela z imenom "tabela" je sestavljena iz 3 komponent, ki vplivajo na gospodarstvo posamezne države (BDP,investicije in zaposlenost) v odvisnosti od turizma. Vse 3 spremenljivke so izražene kot delež celotne komponente (tj. kot delež celotnega BDP-ja / investicij/ zaposlenosti), zraven pa je dodana še vrednosti državnih investicij v turizem v bilionih $. Poglejmo si tabelo za nekaj držav.

```{r razpredelnice}
kable(popularne_drzave)

```


```{r graf1, echo=FALSE, fig.align='center', fig.cap='Drzave ki imajo največji delez BDP-ja ki ga predstavlja turizem (%)'}
ggplot(data=najvec_BDP , aes(x=`Delez BDP-ja ki ga predstavlja turizem (%)`,y=Drzava))+ geom_point(aes(size= `Delez BDP-ja ki ga predstavlja turizem (%)`),colour="red") +xlab("Drzave") +ylab('Delež BDP-ja ki ga predstavlja turizem')
```

Iz grafa razberemo katerih 10 držav ima največji delež BDP-ja, ki ga predstavlja turizem. Vidimo da daleč največji delež ima otoška država v Karibih- Antigva in Barbuda. Opazimo da so to predvsem otoške države, za katere je bilo pričakovati da je turizem ena izmd glavnih dejavnosti.

```{r graf2, echo=FALSE, fig.align='center', fig.cap='Drzave,ki imajo najmanjsi delez BDP-ja ki ga predstavlja turizem (%)'}
ggplot(data=najmanj_BDP , aes(x=`Delez BDP-ja ki ga predstavlja turizem (%)`,y=Drzava)) + geom_point(aes(colour= `Delez BDP-ja ki ga predstavlja turizem (%)`),size=4)+xlab("Drzave") +ylab('Delež BDP-ja ki ga predstavlja turizem')
```

Iz grafa razberemo katerih 10 držav ima najmanjši delez BDP-ja, ki ga predstavlja turizem. Med njimi izstopa Demokratična republika Kongo, kjer turizem predstavlja le 1.8% BDP-ja. Opazimo da so to predvsem nerazvite države, ki imajo zelo malo stvari za ponuditi turistom.


```{r graf3, echo=FALSE, fig.align='center', fig.cap='Drzave,ki imajo najvec zaposlenih v turizmu (%)'}
ggplot(data=najvec_zaposlenih , aes(x=Drzava,y=`Število zaposlenih v turizmu(%)`))+ geom_bar(stat = "identity",aes(fill=Drzava))+ theme(axis.text.x = element_text(angle = 90, vjust = 0.5, hjust = 1)) +xlab("Drzave") +ylab('Delez zaposlenih v turizmu')
```

Graf nam prikazuje 10 držav, pri katerih je največji procent zaposlenih v turizmu. Opazimo da so države skoraj iste kot v grafu ki prikazuje največji delež BDP-ja. To smo na nek način tudi pričakovali, saj je logično da države, ki so najbolj odvisne od turizma in "živijo" od turizma, bode imele največ zaposlenih v turizmu. Na novo se pojavi le Hrvaška (turizem predstavlja 30.2% BDP-ja), ki edina izmed teh 10-ih držav ni otoška država. Največji procent zaposlenih imajo Bahami sledi pa jim otoška država Antigva in Barbuda. 


```{r graf4, echo=FALSE, fig.align='center', fig.cap='Drzave,ki najvec vlozijo v turizem'}
ggplot(data= najvec_investicij, aes(x=Drzava,y= ((najvec_investicij$`Vrednost investicij v turizem (bilion $)`)))) +geom_bar(stat = "identity",aes(fill=`Vrednost investicij v turizem (bilion $)`))+ theme(axis.text.x = element_text(angle = 90, vjust = 0.5, hjust = 1)) +xlab("Drzave") +ylab('Vrednost investicij v turizem (bilion $)')
```


```{r graf5, echo=FALSE, fig.align='center', fig.cap='Drzave,ki najvec investirajo v turizem (%)'}
ggplot(data= najvec_investicij_procent, aes(x=Drzava,y= najvec_investicij_procent$`Delez investicij v turizem (%)`)) +geom_bar(stat = "identity",aes(fill=`Delez investicij v turizem (%)`))+ theme(axis.text.x = element_text(angle = 90, vjust = 0.5, hjust = 1)) +xlab("Drzave") +ylab('Delez investicij v turizem (%)')
```

V 1. grafu vidimo 10 držav, ki največjo količino denarja investirajo v turizem. Med njimi sta daleč vodilni ZDA (leta 2015 je vložila kar 191.698 miljard$ ) in Kitajska, ki je v letu 2015 investirala 153.35 miljard$ v turizem.
2. graf nam pa kaže kolikšen procent celotnih investicij predstavljajo investicije v turizem. Največ v turizem investira otoška država Antigva in Barbuda (37.3%) za katero smo iz prejšnih grafov izvedeli, da je najbolj odvisna od turizma. Zanimivo je da so ZDA v turizem investirale 191.689miljard $, ampak ta denar predstavlja le 6,3% celotnih investicij. Pravtako lahko za Kitajsko vidimo da je 153.35miljard $ le 2,8% celotnih investicij.

```{r razpredelnice2}
kable(Slovenija)
```

V Sloveniji predstavlja turizem 13.7% BDP-ja , 14.1% jih je zaposlenih v turizmu. Slovenija je investirala 13.9% v turizem in sicer 1.133miljard $


```{r graf6, echo=FALSE, fig.align='center', fig.cap='Najvec turistov )'}
ggplot(data=vstop.m, aes(Drzava,value)) +geom_bar(stat = "identity",aes(fill=variable),position = "dodge") + theme(axis.text.x = element_text(angle = 90, vjust = 0.5, hjust = 1)) +xlab("Drzave") +ylab('Stevilo obiskovalcev')
```

Opazimo da je v letih 2011,2012,2013 daleč najbolj obiskana država Francija in sicer ima vsako leto čez 80miljonov obiskovalcev,sledita ji ZDA in Kitajska kateri je leta 2013 Španija prevzela 3. mesto po obiskanosti držav.

V spodnji tabeli vidimo število turistov, ki so obiskali Slovenijo.

```{r razpredelnice3}
kable(Slovenija_vstop)
```


***

# Analiza in vizualizacija podatkov

```{r vizualizacija, echo=FALSE}
#source("vizualizacija/vizualizacija.r", encoding = "UTF-8")
```

Slika \ref{fig:zemljevid} prikazuje povprečno velikost družine za vsako občino.

```{r zemljevid, echo=FALSE, fig.align='center', fig.cap='Zemljevid povprečnega števila otrok v družini'}
#n <- 100
#barve <- topo.colors(n)[1+(n-1)*(druzine$povprecje-min.povprecje)/(max.povprecje-min.povprecje)]
#plot(zemljevid, col = barve)
#title("Povprečno število otrok v družini")
```

***

# Napredna analiza podatkov

```{r analiza, echo=FALSE}
#source("analiza/analiza.r", encoding = "UTF-8")
```

Slika \ref{fig:graf} prikazuje povezavo med številom naselij in površino občine.

```{r graf, echo=FALSE, fig.align='center', fig.cap='Povezava med številom naselij in površino občine'}
#plot(obcine[[1]], obcine[[4]],
     #main = "Število naselij glede na površino občine",
     #xlab = expression("Površina (km"^2 * ")"),
     #ylab = "Št. naselij",
     #col = barve[obcine[[7]]],
     #pch = 18)
#legend("topright", legend = names(barve), col = barve,
      # pch = 18, cex = 0.5, bg = "white")
```

***