---
title: "Analiza gospodarskega pomena turizma in analiza najbolj obiskanih držav"
author: "Anamarija Mijatović"
output:
  html_document: default
  pdf_document:
    includes:
      in_header: lib/styles.sty
    latex_engine: xelatex
---

```{r setup, echo=FALSE, results='hide', message=FALSE, warning=FALSE}
# Če želimo nastaviti pisave v PDF-ju, odkomentiramo
# in sledimo navodilom v programu.
#source("fontconfig.r", encoding = "UTF-8")

# Uvoz vseh potrebnih knjižnic
source("lib/libraries.r", encoding = "UTF-8")
```

# Analiza gospodarskega pomena turizma in analiza najbolj obiskanih držav

Analizirala bom celotni doprinos turizma BDP-ju in zaposlenosti za posamezne države. Tako bom izvedela katera država je najbolj odvisna od turizma. Prav tako pa bom analizirala vhodni turizem za posamezne države, torej kolikšno število ljudi je obiskalo posamezno državo in s tem bom izvedela katera država je najbolj obiskana.

Podatke sem dobila na: 

* http://knoema.com/WTTC2015/world-travel-and-tourism-council-data-2015 
* http://knoema.com/TOURISM_INBOUND/inbound-tourism
* http://data.worldbank.org/indicator/ST.INT.ARVL


***

# Obdelava, uvoz in čiščenje podatkov

```{r uvoz, echo=FALSE, include=FALSE}
source("uvoz/uvoz.r", encoding = "UTF-8")
```

Uvozila sem podatke o turizmu za različne države s spletnih strani Knoema.com in WorldBank. 
Prvo tabelo sem dobila iz dveh tabel in sicer spremenljivke, ki so prikazane kot procenti sem uvozila kot CSV.Spremenljivke, ki pa so merjenje v US$ miljard pa kot JSON.
Druga tabela nam prikazuje število turistov, ki so obiskali posamezno državo v letih 2012,2013 in 2014. Podatke za 2014 sem uvozila kot CSV, za leti 2012 in 2013 pa kot HTML s spletne strani WorldBank-a.

Iz uvoženih tabel sem izbrisala nepotrebne stolpce, stolpce preimneovala v slovenščino, spremenila vrednosti praznih nizov v NA in združila posamezne tabele, tako da sm na koncu dobile dve urejeni tabeli, ki imata takšne stolpce:

Prva tabela:

* Drzava
* Leto
* Delez BDP-ja, ki ga predstavlja turizem(%)
* Število zaposlenih v turizmu(%)
* Potrosnja turistov(%)
* Potrosnja turistov(US$ miljarde)
* Vrednost investicij v turizem(US$ miljarde)

Druga tabela:

* Drzava
* Leto
* Stevilo turistov

Oglejmo si kako izgledata ti dve tabeli:

```{r razpredelnice}
kable(popularne_drzave)
kable(head(vstop))

```

***

# Analiza in vizualizacija podatkov

```{r vizualizacija, echo=FALSE}
#source("vizualizacija/vizualizacija.r", encoding = "UTF-8")
```

Slika \ref{fig:zemljevid} prikazuje povprečno velikost družine za vsako občino.

```{r zemljevid, echo=FALSE, fig.align='center', fig.cap='Zemljevid povprečnega števila otrok v družini'}
#n <- 100
#barve <- topo.colors(n)[1+(n-1)*(druzine$povprecje-min.povprecje)/(max.povprecje-min.povprecje)]
#plot(zemljevid, col = barve)
#title("Povprečno število otrok v družini")
```


```{r graf1, echo=FALSE, fig.align='center', fig.cap='Drzave ki imajo največji delez BDP-ja ki ga predstavlja turizem (%)'}
ggplot(data=najvec.BDP , aes(Drzava,`Delez BDP-ja ki ga predstavlja turizem (%)`))+ geom_bar(stat = "identity",aes(fill=Leto),position = "dodge") +xlab("Drzave") +ylab('Delež BDP-ja ki ga predstavlja turizem')
```

Iz grafa razberemo katerih 5 držav ima največji delež BDP-ja, ki ga predstavlja turizem. Sicer velja omeniti, da daleč največji delež je imelo posebno administrativno območje Ljudske republike Kitajske Macao, vendar sem ga odstranila iz podatkov saj ni uradno država. Iz grafa razberemo da Britanski deviški otoki, Aruba, Sejšeli, Maldivi in Bahami imajo največji delež Bdp-ja ki ga predstavlja turizem in sicer vsi imajo nad 20%. Opazimo da so to otoške države, ki so ene izmed najbolj priljubljenih turističnih destinacij.


```{r graf2, echo=FALSE, fig.align='center', fig.cap='Drzave,ki imajo najvec zaposlenih v turizmu (%)'}
ggplot(data=najvec.zaposlenost , aes(Drzava,`Število zaposlenih v turizmu(%)`))+ geom_bar(stat = "identity",aes(fill=Leto),position = "dodge") +xlab("Drzave") +ylab('Število zaposlenih v turizmu(%)')
```

Graf nam prikazuje 5 držav, pri katerih je največji procent zaposlenih v turizmu. Opazimo da so države iste kot v grafu, ki prikazuje največji delež BDP-ja. To smo na nek način tudi pričakovali, saj je logično da države, ki so najbolj odvisne od turizma in "živijo" od turizma, bode imele največ zaposlenih v turizmu. Največji procent zaposlenih imajo Britanski deviški otoki.


```{r graf3, echo=FALSE, fig.align='center', fig.cap='Drzave,ki najvec vlozijo v turizem'}
ggplot(data= najvec.investicij, aes(x=Drzava,y= ((`Vrednost investicij v turizem(US $ miljarde)`)))) +geom_bar(stat = "identity",aes(fill=Leto),position = "dodge")+ theme(axis.text.x = element_text(angle = 90, vjust = 0.5, hjust = 1)) +xlab("Drzave") +ylab('Vrednost investicij v turizem (US $ miljarde)')
```


V grafu vidimo 5 držav, ki največjo količino denarja investirajo v turizem. Med njimi sta daleč vodilni ZDA (leta 2014 je vložila kar 178.384 miljard$ ) in Kitajska, ki je v letu 2014 investirala 133.159 miljard$ v turizem.
Iz tabele lahko razberemo da ZDA predstavlja tolikšna vsota denarja le 6.3% celotnih investicij, Kitajski pa 2.8%.

```{r graf4, echo=FALSE, fig.align='center', fig.cap='Drzave,ki najvec vlozijo v turizem'}
ggplot(data= najvec.potrosnjev, aes(Drzava,`Potrosnja turistov(US $ miljarde)`)) +geom_bar(stat = "identity",aes(fill=Leto),position = "dodge")+ theme(axis.text.x = element_text(angle = 90, vjust = 0.5, hjust = 1)) +xlab("Drzave") +ylab('Potrosnja turistov(US $ miljarde)')
```

Iz prvega grafa vidimo v katerih državah turisti zapravijo največ denarja, med njimi daleč vodilne so ZDA.V "TOP 5" pa se še uvrščajo Kitajska, Francija, Španija in Nemčija.

```{r graf5, echo=FALSE, fig.align='center', fig.cap='Najvec turistov'}
ggplot(data= najvec.vstop, aes(Drzava,`Stevilo turistov`)) +geom_bar(stat = "identity",aes(fill=Leto),position = "dodge")+ theme(axis.text.x = element_text(angle = 90, vjust = 0.5, hjust = 1)) +xlab("Drzave") +ylab('Stevilo turistov')
```

V drugem grafu pa vidimo države, ki so bile najbolj obiskane v letih 2012,2013,2014. Daleč vodilna je Francija z več kot 80 miljonov obiskovalec sledijo pa ji Španija, Kitajska, Italija in Turčija.

```{r razpredelnice2}
kable(Slovenija)
```

V Sloveniji predstavlja turizem 13.7% BDP-ja , 14.1% jih je zaposlenih v turizmu. Slovenija je investirala 13.9% v turizem in sicer 1.133miljard $
V spodnji tabeli vidimo koliko turistov je obiskalo Slovenijo. V povprečju jo obišče letno okoli 2 miljona turistov.

```{r razpredelnice3}
kable(Slovenija_vstop)
```

***

# Napredna analiza podatkov

```{r analiza, echo=FALSE}
#source("analiza/analiza.r", encoding = "UTF-8")
```

Slika \ref{fig:graf} prikazuje povezavo med številom naselij in površino občine.

```{r graf, echo=FALSE, fig.align='center', fig.cap='Povezava med številom naselij in površino občine'}
#plot(obcine[[1]], obcine[[4]],
     #main = "Število naselij glede na površino občine",
     #xlab = expression("Površina (km"^2 * ")"),
     #ylab = "Št. naselij",
     #col = barve[obcine[[7]]],
     #pch = 18)
#legend("topright", legend = names(barve), col = barve,
      # pch = 18, cex = 0.5, bg = "white")
```

***